最高法院刑事判決　　　　　　　　　　　　　　　八十六年度台上字第四七八○號
　　上訴人　甲○○
右上訴人因違反銀行法案件，不服台灣高等法院台中分院中華民國八十六年五月十四
日第二審判決（八十六年度上訴字第七七八號，起訴案號：台灣台中地方法院檢察署
八十五年度偵字第九四三一號），提起上訴，本院判決如左：
    主  文
上訴駁回。
    理  由
按刑事訴訟法第三百七十七條規定，上訴於第三審法院，非以判決違背法令為理由，
不得為之。是提起第三審上訴，應以原判決違背法令為理由，係屬法定要件。如果上
訴理由狀並未依據卷內訴訟資料，具體指摘原判決不適用何種法則或如何適用不當，
或所指摘原判決違法情事，顯與法律規定得為第三審上訴理由之違法情形，不相適合
時，均應認其上訴為違背法律上之程式，予以駁回。本件上訴意旨略稱：(一)、原判決
事實欄及理由欄中均認定上訴人甲○○提供其所開設之長億玩具企業股份有限公司（
下稱長億公司）設於彰化商業銀行東勢分行之帳號0000－00－0000000
－0號帳戶供不特定人匯入新台幣作為非法匯兌之用云云，惟依卷存資料所示，長億
公司於上開銀行所開設之帳號為0000－00－00000－0帳戶，原審未向上
開銀行函詢查證，遽為上開認定，有認定事實不憑證據及應於審判期日調查之證據未
予調查之違法。(二)、原判決認定上訴人與徐淑珠及不詳年籍之大陸成年男子葉恩典共
同犯本件非法匯兌之犯行，然上訴人一再辯稱僅係將帳戶借予葉恩典代其收付生意帳
款而已，並非代其辦理非法匯兌業務，並請求傳訊該葉恩典查明事實，原審竟未傳訊
，且未於判決理由中明勿庸傳訊之理由，有應於審判期日調查之證據未予調查及判
決不備理由之違法。(三)、原判決以共同被告徐淑珠係商職畢業，縱不諳金融法令限制
，衡之常情，若無相當理由，當無受公司老闆請託即提供自己之帳戶供大陸人士使用
，任由不特定人匯款入帳之理，且其身為玩具公司會計，竟處理無關於公司業務之鉅
額匯款、核算及直接與葉恩典連繫等工作，並隨時注意提領不特定人匯入長億公司帳
戶之款項，避免匯款與公司業務款項混淆，其亦具有共同犯意甚明等語，認定徐淑珠
與被告有共同正犯關係。惟徐淑珠及上訴人均辯稱徐女為上訴人之弟媳，且受僱為長
億公司之會計，則徐淑珠受上訴人之指示並基於親戚情誼而提供帳戶供上訴人使用，
衡諸常情並無可議，豈得謂無相當理由，原判決基此認定上訴人與徐淑珠具有共同犯
意，有適用論理法則、經驗法則不當之違法。(四)、其餘引用上訴人八十六年二月二十
一日在第一審辯護狀所載等語。
惟查證據之證明力由法院自由判斷之，為刑事訴訟法第一百五十五條第一項所明定，
此項自由判斷職權之行使，苟係基於普通日常生活之經驗，而非違背客觀上應認為確
實之定則者，即屬合於經驗法則，不容當事人任意指摘。本件原判決認定上訴人有違
反銀行法之犯行，係依憑上訴人、共同被告徐淑珠之供述，證人徐佳麗、鍾志江、沈
玉琴、林忠誠、林忠南、陳明仁、賴婉麗等人之證言，卷附徐淑珠設於彰化商業銀行
東勢分行甲存帳號00000－0－00號帳戶開戶申請書、支票存款交易明細表、
明細分類帳、電匯入帳明細表、跨行入戶電匯解款通知轉帳支出傳票等證據，予以綜
合判斷，因而維持第一審論處上訴人共同違反除法律另有規定外，非銀行不得辦理國
內外匯兌業務之規定罪刑之判決，駁回上訴人在第二審之上訴，已詳予說明其所憑之
證據及證據取捨之理由，並就上訴人否認犯罪及其所辯各節，認係避重就輕之詞，不
足採信，予以指駁說明綦詳。所為論斷，均有卷存資料可資覆按，從形式上觀察，並
無所謂違背法令之情形存在。按諸上訴人於法務部調查局台中縣調查站訊問時供稱：
「我尚有提供長億玩具公司在彰化銀行東勢分行之帳戶從事上述（匯兌）業務。」徐
淑珠亦供稱：「甲○○尚有使用長億玩具公司在彰化銀行東勢分行之帳戶從事上述業
務。」（見偵查卷第七頁正面、第二十四頁正面）。參酌上訴人與徐淑珠在第一審之
辯護意旨狀亦記載「間或有他人依葉某指示匯款入長億公司設於前揭銀行（彰化銀行
東勢分行）0000－00－00000－0號帳戶時，葉某亦會傳真指示轉存入前
揭徐淑珠帳戶」等語（見第一審卷第五十二頁正面）。原審認定上訴人提供長億公司
設於彰化商業銀行東勢分行之帳戶經營匯兌業務，難謂有認定事實不憑證據或應於審
判期日調查之證據未予調查之情事。雖原判決將該帳號記載為0000－00－00
00000－0號，乃係顯然於判決無影響之誤寫，自不得資為上訴第三審之理由。
又原判決依上訴人於法務部調查局台中調查站供稱：「我因在廈門市與葉恩典投資大
世界休閒公司因而認識甚多台商，由於台商在大陸不得直接使用新台幣，因此葉恩典
在大陸地區向台商宣稱可將新台幣電匯至徐淑珠之帳戶內，即可在大世界公司或其住
處取得人民幣；徐淑珠係經由我告知後同意提供該帳戶供台商電匯之用，在台灣方面
有關匯款的統計及通知葉恩典等事項，均由徐淑珠處理，台商在大陸之款項欲匯回台
灣，亦由葉恩典告知徐淑珠從上述帳戶匯出款項。」（見偵查卷第二十三頁背面）等
語，核與徐淑珠所供辦理匯兌之情節相符等相關證據，並說明徐淑珠係商職畢業，縱
不諳金融法令限制，衡之常情，若無相當理由，當無受公司老闆請託即提供自己之帳
戶供大陸人士使用，任由不特定人匯款入帳之理，且其身為玩具公司會計，竟處理無
關於公司業務之鉅額匯款核算及直接與葉恩典連繫等工作，並隨時注意提領不特定人
匯入長億公司帳戶之款項，避免匯款與公司業務款項混淆，因而認定徐淑珠與上訴人
及葉恩典就本件犯行具有共同之犯意。究竟違反如何之經驗法則或論理法則，上訴意
旨未據具體表明，泛詞指摘，亦非適法之第三審上訴理由。再上訴意旨泛詞謂曾聲請
傳訊證人葉恩典，未依據卷內資料具體表明，且原審最後審判期日調查證據完畢時，
審判長問上訴人尚有何證據請求調查，上訴人答「無」（見原審卷第二十五頁背面）
。而本院為法律審，上訴人在本院始為此爭執，自非依據卷內資料執為指摘之合法上
訴理由。至上訴意旨狀引用第一審辯護意旨狀部分，因刑事訴訟法第三百八十二條第
一項所謂上訴書狀應述上訴之理由，係指上訴書狀本身應述上訴理由而言，非可
引用或檢附其他文書代替，以為上訴之理由，此部分自非合法之上訴理由。上訴意旨
就原審根據上述之證據所為事實之認定，究竟違反如何之證據法則，並未依卷內訴訟
資料具體予以指摘，徒以自己說詞，對原審自由判斷證據證明力之職權行使，以及原
判決理由已說明之事項，泛指其違法，再為單純事實上之爭執，難謂適法之第三審上
訴理由。是上訴意旨所指摘原判決違法情形，核與法律規定得為第三審上訴理由之違
法情形，不相適合。衡以前開說明，其上訴為違背法律上之程式，應予駁回。
據上論結，應依刑事訴訟法第三百九十五條前段，判決如主文。
中      華      民      國    八十六    年      八      月     十四     日
                              最高法院刑事第七庭
                                  審判長法官  董  明  霈
                                        法官  丁  錦  清
                                        法官  賴  忠  星
                                        法官  林  茂  雄
                                        法官  林  錦  芳
      右正本證明與原本無異
                                              書  記  官
中      華      民      國    八十六    年      八      月    二十二    日
